臺北高等行政法院判決
　　　　　　　　　　　　　　　　　　94年度簡字第00450號
原　　　告 甲○○
被　　　告 臺北市稅捐稽徵處
代　表　人 乙○○（處長）
訴訟代理人 丁○○
　　　　　 丙○○
上列當事人間因房屋稅事件，原告不服台北市政府中華民國93年
5月13日府訴字第09302934400號訴願決定，提起行政訴訟。本院
判決如下：
　　主  文
原告之訴駁回。
訴訟費用由原告負擔。
　　事  實
一、事實概要：原告所有坐落臺北市○○○路 ○段108號7樓之17
    房屋，於民國85年11月12日遭火災毀損，原告於同年11月27
    日向被告所屬中南分處申請免徵房屋稅，該分處乃依行為時
    房屋稅條例第 8條規定，自85年11月起停徵系爭房屋稅。嗣
    經被告所屬中南分處於辦理89年度房屋稅籍清查作業時，查
    得系爭房屋已於88年5月5日復電使用，乃自88年5月起恢復
    課徵房屋稅，並據以核定92年度房屋稅為新臺幣 (以下同)3
    ,932 元。原告不服，申請復查，經被告以93年1月5日北市
    稽法乙字第09264144100號復查決定：「復查駁回。」上開
    決定書於93年1月12日送達，原告仍表不服，於93年2月9日
    向台北市政府提起訴願，經訴願決定駁回，原告猶未甘服，
    遂向本院提起行政訴訟。
二、兩造之主張：
甲、原告起訴意旨略以：
  (一)原告所有房屋因火災無法修復使用，除向被告申請免徵房屋
    稅外，尚須檢附被告核定受災情形向國稅局申請減免個人所
    得稅，且被告既未完成調查函覆，又根據何種依據核定減免
    數額從而發單要求原告繳納？據此被告顯有延遲辦理人民申
    請案件與未依相關法規核定人民應納稅捐之事實。而復查及
    訴願決定僅以核定稅額無誤及有用電記錄等一筆帶過，根本
    無關本訴「被告未依相關法規實地勘查災害現場後函復申請
    人」之重點。
  (二)爰請求撤銷原處分及訴願決定。
乙、被告起訴意旨略以：
  (一)查原告所有臺北市○○○路○段108號7樓之17房屋，於民國
    85年11月12日遭火災毀損，遂於同年11月27日向被告所屬中
    南分處申請免徵房屋稅，該分處依行為時房屋稅條例第12條
    、第5條第1項第7款、第2項第4款、第3項之規定，自85 年
    11月起停徵系爭房屋稅，嗣經被告所屬中南分處查得系爭房
    屋已於88年5月5日復電使用，乃自88年5月起恢復課徵房屋
    稅。又被告所屬中南分處曾於92年11月7日以北市稽中南乙
    字第09261350301號函詢臺灣電力公司臺北市區營業處有關
    系爭房屋91年7月至92年11月之用電數，經臺灣電力公司臺
    北市區營業處於92年11月20日以北市區資核字第丁0464號函
    復中南分處，系爭房屋用電度數分別為91年6月為133度、8
    月為265度、10月為456度、12月為317度、92年2月為199度
    、4月為217度、6月為282度、8月為520度、10月為591度，
    足證92 年系爭房屋確有使用情事。
  (二)次查系爭房屋經被告所屬中南分處查得自88年5月起即復電
    使用，且92年仍有用電之事實，業如前述；且被告於91年12
    月3日派員至系爭房屋現場勘查，發現房屋門口整齊，地上
    舖有腳踏墊，門旁並張貼春聯，是項事實業經大院91年12月
    18日91年度簡字第412號判決肯認在案。又據臺北市政府消
    防局92年11月18日北市消調字第09233470000號函復被告所
    屬中南分處，系爭房屋自91年7月1日至92年6月30日止並無
    火災發生報案紀錄。是以，系爭房屋並未焚毀至不堪居住之
    程度，原告主張系爭房屋無法修復使用應免徵房屋稅等節，
    尚不可採。從而，被告所屬中南分處課徵系爭房屋92年房屋
    稅3,932元揆諸前揭法條規定，並無違誤，復查決定及訴願
    決定遞予維持，亦無不合。
  (三)綜上論結，原告之訴應認為無理由，爰請判決駁回原告之訴
    。
　  理  由
一、按房屋稅條例第4條第1項前段、第3項規定：「房屋稅向房
    屋所有人徵收之。」「第1項所有權人或典權人住址不明，
    或非居住房屋所在地者，應由管理人或現住人繳納之，如屬
    出租，應由承租人負責代繳，扣抵房租。」第7條規定：「
    納稅義務人應於房屋建造完成之日起30日內，向當地主管稽
    徵機關申報房屋現值及使用情形；其有增建、改建、變更使
    用或移轉承典時亦同。」第8條規定：「房屋遇有焚燬、坍
    塌、拆除至不堪居住程度者，應由納稅義務人申報當地主管
    稽徵機關查實後，在未重建完成期內，停止課稅。」第12條
    規定：「房屋稅每年徵收一次，其開徵日期由省 (市)政府
    定之。新建、增建或改建房屋，於當期建造完成者，均須按
    月比例計課，未滿一個月者不計。」第15條第1項第7款、第
    2項第4款、第3項規定：「私有房屋有左列情形之一者，免
    徵房屋稅......7、受重大災害，毀損面積佔整棟面積五成
    以上，必須修復始能使用之房屋。」「私有房屋有左列情形
    之一者，其房屋稅減半徵收......4、受重大災害，毀損面
    積佔整棟面積三成以上不及五成之房屋。」「第1項第1款至
    第8款、第10款、第11款及第2項規定減免房屋稅者，應由納
    稅義務人於減免原因、事實發生之日起30日內申報當地主管
    稽徵機關調查核定之；逾期申報者，自申報當日起減免。」
    另臺北市房屋稅徵收細則第3條規定：「本條例第4條第1項
    所稱之房屋所有人，指已辦竣房屋所有權登記之所有權人及
    未辦理所有權登記之實際房屋所有人。」。
二、本件係原告所有坐落臺北市○○○路○段108號7樓之17房屋
    ，於85年11月12日遭火災毀損，原告於同年11月27日向被告
    所屬中南分處申請免徵房屋稅，該分處乃依行為時房屋稅條
    例第8條規定，自85年11月起停徵系爭房屋稅。嗣經被告所
    屬中南分處於辦理89年度房屋稅籍清查作業時，查得系爭房
    屋已於88年5月5日復電使用，乃自88年5月起恢復課徵房屋
    稅，並據以核定92年度房屋稅為3,932元。原告則不服，為
    如事實欄所載之主張。是本件應審究者厥為被告核定課徵原
    告92年度房屋稅為3,932元，是否依法有據？
三、經查：
  (一)本件原告所有坐落台北市○○○路○段108號7樓之17房屋，
    於85年11月12日發生火災而毀損，並自85年11月起停徵房屋
    稅之事實，為兩造所不爭執，洵堪認定。
  (二)依卷附臺灣電力公司臺北市區營業處以92年11月20日北市區
    資核字第丁0464號函，系爭房屋用電度數分別為91年6月為1
    33度、8月為265度、10月為456度、12月為317度、92年2月
    為199度、4月為217度、6月為282度、8月為520度、10月為
    591度。又依台北市政府消防局92年11月18日北市消調字第
    09233470000號函載明：「‧‧本市中山區○○○路○段108
    號7樓之17，自91年7月1日至92年6月30日止有無發生火災事
    件乙案，經查本局無接獲火災發生報案紀錄，‧‧。」等語
    ，另被告於91年12月3日曾派員至系爭房屋，查得系爭房屋
    門口整齊，地上舖有腳踏墊，門旁並張貼春聯，有現場拍攝
    之照片8張足憑；另卷附94年6月2日所拍攝現場照片4張，上
    述房屋門口整齊，地上舖有腳踏墊，門旁並張貼春聯，且亦
    有電錶；況葉又生於94年7月6日本院行調查程序中證稱，系
    爭房屋目前出租供使用中等語；綜上，足認系爭房屋現確有
    人居住使用。
四、綜上所述，系爭房屋於92年間，已有實際使用，並無因焚燬
    至不堪居住程度之情形；從而，被告課徵系爭房屋92年房屋
    稅3,932元，依法自無不合。訴願決定予以維持，亦無違誤
    。原告徒執前詞，聲請撤銷原處分及訴願決定，為無理由，
    應予駁回。又本件依卷內資料，事證已臻明確，爰不經言詞
    辯論為之，併此敘明。
據上論結，本件原告之訴為無理由，爰依行政訴訟法第236條、
第195條第1項後段、第98條第3項前段，判決如主文。
中　　華　　民　　國　　94　　年　　10　　月　　13　　日
                          第七庭  法  官　 黃  秋  鴻
上為正本係照原本作成。
本件以訴訟事件所涉及之法律見解具有原則性者為限，始得於本
判決送達後20日內向本院提出上訴狀並表明上訴理由，如已於本
判決宣示後送達前提起上訴者，應於判決送達後20日內補具上訴
理由（均按他造人數附繕本），且經最高行政法院許可後方得上
訴。
中　　華　　民　　國　　94　　年　　10　　月　　13　　日
                                       書記官   王琍瑩
